【裁判字號】    90,上易,206
【裁判日期】    901225
【裁判案由】    損害賠償
【裁判全文】
臺灣高等法院臺中分院民事判決      九十年度上易字第二０六號
      上  訴  人  甲○○
      被上訴人    乙○○
右當事人間請求損害賠償事件，上訴人對於中華民國九十年四月二十六日臺灣南投地
方法院八十九年度訴字第八三二號第一審判決提起上訴，本院判決如左：
    主    文
上訴駁回。
第二審訴訟費用由上訴人負擔。
    事實及理由
一、本件被上訴人於原審起訴主張，兩造係屬未婚夫妻關係，二人因財務糾紛感情不
    睦，上訴人竟於民國（下同）八十九年一月二十九日上午九時，在南投縣草屯鎮
    ○○路○段三五三號上訴人經營之汽車修配廠，於因細故與上訴人發生口角時，
    竟持起子攻擊上訴人之頭部，致上訴人受有左側臉部裂傷；復於同年三月十八日
    下午三、四時許，再因細故發生口角時，用腳、踩被上訴人之腹部、腳部，致被
    上訴人受有腹部挫傷、右大腳趾瘀傷等傷害，爰依民法第一百八十四條、第一百
    九十五條第一項規定起訴，請求上訴人賠償精神慰撫金新台幣（下同）五十萬元
    及自起訴狀繕本送達翌日起至清償日止，按年息百分之五計算之利息。經原審為
    上訴人一部勝訴之判決，判令被上訴人給付二十萬元及利息，並以供擔保為條件
    為假執行及免假執行之宣告（被上訴人敗訴部分因未上訴而告確定）。於本院審
    理中聲明：求為判決駁回上訴。並稱：否認有向上訴人詐財千餘萬元。
二、上訴人則以：否認有傷害被上訴人之行為，前開兩造於八十九年一月二十九日發
    生之事實，係因被上訴人至汽車修護廠以小板手攻擊上訴人，上訴人本於正當防
    衛權之行使，以手撥開，被上訴人自行刮傷其左側臉部；至八十九年三月十八日
    亦未傷害被上訴人，當日乃被上訴人未經同意擅自駕駛上訴人所有車號ND--四五
    三八號自小客車，上訴人得知上前阻擋，被上訴人竟以車上之拐杖鎖攻擊上訴人
    ，上訴人基於自衛而奪下拐杖鎖，被上訴人復夥同其餘不詳姓名者圍毆上訴人，
    致上訴人多處受傷。又被上訴人藉與上訴人訂婚、同居之便，於八十三年後挪用
    上訴人之資產及汽車修護廠之盈餘，詐財達千餘萬元，自行購置五筆不動產，故
    上訴人方為本事件之受害人等語置辯。於本院並聲明：（一）原判決不利上訴人
    之部分廢棄。（二）右廢棄部分，被上訴人在第一審之訴駁回。
三、經查，本件被上訴人主張之前開事實，業據其提出台灣南段地方法院八十九年度
    易字第四五二號及本院八十九年度上易字第三０七八號刑事判決書影本各一份為
    証，復有被上訴人提出之驗傷診斷書、診斷證明書各一份附前開刑事卷為證（見
    偵查卷第五頁、第十九頁），且經証人洪寶麟於上開刑事案件証述明確，而上訴
    人因前開事實，經本院以八十九年度上易字第三０七八號案件認上訴人連續傷害
    人之身体，而處有期徒刑三月確定，亦有調閱之前開刑事卷足稽，自堪信被上訴
    人之主張為真實。至證人林安棋雖於刑事案件庭審理中証稱，八十九年一月二十
    九日時係被上訴人拿起子打上訴人，上訴人用手推開，被上訴人刮到自己之臉，
    八十九年三月十八日則未見上訴人以腳踢被上訴人云云。惟其另供稱：「告訴人
    乙○○至汽車修配場時（指八十九年三月十八日），我在休息室看電視，當天下
    午她來找被告甲○○，她要把被告之車開走，將車開到廠房之維修處，他二人便
    開始吵架，沒有打架，那天告訴人之女亦有一起去．．．聽到告訴人叫，不知到
    她在叫什麼，後來聽到大叫聲，才跑過來拉開他們」等語（見台灣南投地方法院
    八十九年度易字第四五二號刑事卷第三十四、三十五頁），而兩造於刑事案件審
    理中亦均稱：八十九年一月二十九日發生爭執時，証人林安棋在工廠外，嗣後聽
    聞吵架聲，才進入（見本院刑事卷第二十九頁）。顯見證人林安祺於兩造發生爭
    執時並未始終在場，而一般傷害衝突，為時亦甚短暫，則其證述上訴人沒有用腳
    踢被上訴人之肚子或上訴人用手擋開螺絲起子時，被上訴人自行刮傷一節，或係
    適巧未見及，或依常情於遠處不及見此細節，是證人林安祺於刑事案件中所述，
    實不足以據為認定上訴人未傷害被上訴人；再查，證人江志峰、楊保賢、唐淑玫
    於刑事案件中之證述，亦均不能為有利上訴人之認定。另上訴人雖辯稱：八十九
    年一月二十九日之事件，伊撥開被上訴人攻擊之小板手，係本於正當防衛權之行
    使云云。惟按正當防衛係指對於現時不法之侵害，為防衛自己或他人之權利所為
    之行為。但防衛行為已逾越必要程度者，仍應負相當賠償責任。本件兩造於八十
    九年一月二十九日爭執時，被上訴人固先以小螺絲起子丟擲上訴人，但上訴人係
    於螺絲起子落地後，再撿起，並持以傷及被上訴人臉部等情，已據被上訴人於刑
    事案件偵查中供述甚詳（見偵查卷第二頁反面），是被上訴人以起子丟擲上訴人
    行為於該起子掉落後，攻擊之侵害行為即已結束，上訴人嗣後之行為即非對現時
    不法侵害之防衛行為。上訴人辯稱係正當防衛一節，即非可取。又被上訴人因受
    上訴人以起子攻擊，及以腳踢打而受有左側臉部裂傷及腹部挫傷、右大腳趾瘀傷
    等傷害，自與上訴人之傷害行為有相當因果關係甚明。
四、按故意或過失不法侵害他人之權利者，負損害賠償責任；不法侵害他人之身體、
    健康、名譽、自由、信用、隱私、貞操或不法侵害其他人格法益而情節重大者，
    被害人雖非財產上之損害，亦得請求賠償相當之金額，民法第一百八十四條第一
    項前段、第一百九十五條第一項分別定有明文。本件被上訴人因上訴人傷害行為
    致受傷害，其請求上訴人負損害賠償責任，自屬於法有據。本件被上訴人因上訴
    人之傷害行為致受有左側臉部裂傷及腹部挫傷、右大腳趾瘀傷等傷害，其在身體
    及心理上，自承受相當之痛苦，是本院斟酌兩造係未婚夫妻，自八十四年間開始
    同居、上訴人係汽車修配廠負責人、被上訴人係高商畢業，從事會計業務，有多
    筆不動產等雙方之身份、地位、收入等情，此有財政部台灣中區國稅局南投縣分
    局九十年八月八日中區國稅投縣密字第０九０００一一三０八號函可稽，併為兩
    造所自陳在卷，再參以被上訴人受傷之程度並不嚴重等情，認被上訴人請求五十
    萬元，尚嫌過高，應予核減為二十萬元，方屬公允，逾此數額之請求，為無理由
    。從而，被上訴人依侵權行為之法律關係，請求上訴人賠償二十萬元及自起訴狀
    繕本送達之翌日起即八十九年十一月十四日起至清償日止，按年息百分之五計算
    之利息，洵無不合，應予准許，逾此部分之請求，為無理由，應予駁回。是則原
    審判命上訴人如數給付，併依兩造之聲請為假執行及免假執行之宣告，於法並無
    不合。上訴意旨指摘原判決不當，求予廢棄改判，為無理由，應予駁回其上訴。
    至兩造關於被上訴人是否利用與上訴人訂婚、同居之便而向上訴人詐取金錢之爭
    執，則與本件上訴人是否有傷害被上訴人之行為，上訴人應否負賠償責任無關，
    自無庸加以審究，併此敘明。
五、據上論結，本件上訴為無理由，依民事訴訟法第四百四十九條第一項、第七十八
    條，判決如主文。
中      華      民      國    九十      年     十二     月    二十五    日
~B1民事第六庭審判長法  官  吳火川
~B2                法  官  陳繼先
~B3                法  官  吳惠郁
右為正本係照原本作成。
不得上訴。
~B                書記官  呂淑芬
中      華      民      國    九十      年     十二     月    二十七    日
                                                                        Ｂ


司法院資訊處製作；財團法人民間司法改革基金會備份。
